臺灣高等法院刑事判決
110年度上訴字第1949號
上  訴  人  
即  被  告  黃亮慈
選任辯護人  黃當庭律師(法律扶助律師)          
上列上訴人因違反毒品危害防制條例案件，不服臺灣臺北地方法
院109年度訴字第1217號，中華民國110年4月27日第一審判決（
起訴案號：臺灣臺北地方檢察署109年度偵字第16201號、第2354
2號），提起上訴，本院判決如下：
    主  文
上訴駁回。
    事  實
一、黃亮慈明知甲基安非他命係毒品危害防制條例第2條第2項第
    2款所定之第二級毒品，不得販賣、持有，竟意圖營利，基
    於販賣第二級毒品之犯意聯絡，於民國109年8月14日，利用
    如附表編號1所示之門號0000000000行動電話為聯絡工具，
    以公開暱稱「hi51可幫32」，在通訊軟體Grindr內，招攬不
    特定人與之為毒品交易。適有員警於同日晚間6時3分許，執
    行網路巡邏勤務時，發現上開販毒訊息，遂喬裝買家洽詢甲
    基安非他命交易，雙方於同年月18日晚間10時53分許，洽定
    以新臺幣（下同）5,000元之價格，購買甲基安非他命2公克
    ，並約定在臺北市○○區○○○路00號前交易。黃亮慈即於同年
    月19日（起訴書誤載為15日，業經檢察官於原審中陳述更正
    ）凌晨0時32分許，攜帶如附表編號2所示甲基安非他命2包
    （含包裝袋2只，合計淨重1.9506公克，取樣0.0012公克鑑
    驗用罄，驗餘淨重1.9494公克【原判決誤載為0.0012公克，
    應予更正】）前往前揭相約地點，並將上開毒品藏放在鹽酥
    雞袋內交給佯裝買家之員警，經警確認為毒品後交付價金，
    旋即當場表明身分後予以逮捕而未遂，並扣得如附表編號1
    、2所示之物，查悉上情。
二、案經新北市政府警察局新莊分局（下稱新莊分局）報告臺灣
    臺北地方檢察署檢察官偵查起訴。
    理  由
壹、本院審理範圍：
　　上訴人即被告黃亮慈（下稱被告）被訴刑法第30條第1項、
    毒品危害防制條例第10條第2項之幫助施用第二級毒品罪、
    毒品危害防制條例第4條第6項、第2項之販賣第二級毒品未
    遂罪，經原審判決後，被告不服提起上訴，惟被告嗣於本院
    審理時，除就原審判決販賣第二級毒品未遂罪部分外，其餘
    （原審判決幫助施用第二級毒品罪部分）已撤回上訴，有撤
    回上訴聲請狀在卷為憑（見本院卷第79頁），而檢察官就原
    審判決並未提起上訴，是原審判決關於被告犯幫助施用第二
    級毒品罪部分業已確定，本院審理範圍僅限被告販賣第二級
    毒品未遂罪部分，合先敘明。
貳、證據能力部分：
一、被告以外之人於審判外之言詞或書面陳述，除法律有規定者
    外，不得作為證據，刑事訴訟法第159條第1項定有明文。又
    被告以外之人於審判外之陳述，雖不符刑事訴訟法第159條
    之1至第159條之4之規定，而經當事人於審判程序同意作為
    證據，法院審酌該言詞陳述或書面陳述作成時之情況，認為
    適當者，亦得為證據；當事人、代理人或辯護人於法院調查
    證據時，知有同法第159條第1項不得為證據之情形，而未於
    言詞辯論終結前聲明異議者，視為有前項之同意，刑事訴訟
    法第159條之5亦有明文。查本件檢察官、被告及其辯護人於
    本院言詞辯論終結前，均未就本院所認定犯罪事實而經調查
    採用之證據之證據能力予以爭執（見本院卷第70至75頁、第
    104至107頁），本院復審酌各該證據作成時之情況，尚無違
    法及證明力明顯過低之瑕疵，認以之作為證據應屬適當，揆
    諸上開規定，本件經調查之證據，均有證據能力。
二、至於本院所引之非供述證據部分，並無證據證明係公務員違
    法取得，亦無依法應排除其證據能力之情形，應有證據能力
    。
參、實體部分：
一、認定犯罪事實所憑之證據及理由：　　
  ㈠上揭犯罪事實，業據被告於警詢、偵查、原審及本院審理時
    坦承不諱（見臺灣臺北地方檢察署109年度偵字第23542號卷
    【下稱偵23542卷】第21至30頁、第95至96頁；臺灣臺北地
    方法院109年度訴字第1217號卷【下稱原審卷】第125至126
    頁、第161頁），核與證人即新莊分局福營派出所警員何柏
    林、張淳於偵查中證述之情節大致相符（見偵23542卷第123
    至124頁），並有警員張淳於109年8月19日之職務報告（見
    偵23542卷第17頁）、新莊分局福營派出所（網路巡查）Gri
    ndr、Line對話譯文一覽表（見偵23542卷第63至64頁、第65
    至66頁）、被告所有如附表編號1所示行動電話內通訊軟體G
    rindr、Line對話內容截圖（見偵23542卷第67至76頁、第77
    至82頁）在卷可稽，復有被告持以聯繫本案販賣毒品所用之
    如附表編號1所示門號行動電話、如附表編號2所示白色或透
    明晶體2包扣案可資佐證。又上開白色或透明晶體2包，經送
    臺北榮民總醫院鑑定結果，檢出成分第二級毒品甲基安非他
    命（含包裝袋2只，合計淨重1.9506公克，取樣0.0012公克
    鑑驗用罄，驗餘淨重1.9494公克），有該院109年9月4日北
    榮毒鑑字第C0000000號毒品成分鑑定書在卷可參（見偵2354
    2卷第141頁）。綜上，足認被告上開任意性自白與事實相符
    ，堪以採信。
  ㈡販賣毒品係違法行為，非可公然為之，且有其獨特之販售通
    路及管道，復無一定之公定價格，容易增減分裝份量，是其
    各次買賣之價格，當亦各有差異，或隨供需雙方之資力、關
    係之深淺、需求之數量、貨源之充裕與否、販賣者對於資金
    之需求程度如何，以及政府查緝之態度，為各種不同之風險
    評估，而為機動性之調整，是其價格標準，自非一成不變，
    且販賣者從各種「價差」或「量差」或「純度」謀取利潤方
    式，亦有差異，然其所圖利益之非法販賣行為目的，則屬相
    同，並無二致。況依一般民眾普遍認知，毒品價格非低、取
    得不易，且毒品之非法交易，向為政府查禁森嚴且重罰不寬
    貸，衡諸常情，倘非有利可圖，殊無甘冒持有毒品遭查獲、
    重罰之極大風險，無端親送至交易處所，或以自身住居所附
    近為交易處所之理。從而，舉凡有償交易，除足反證其確另
    基於某種非圖利本意之關係外，通常尚難因無法查悉其買進
    、賣出之差價，而推諉無營利之意思，或阻卻販賣犯行之追
    訴。故凡為販賣之不法行為者，其販入之價格必較售出之價
    格低廉，而有從中賺取買賣差價牟利之意圖及事實，應屬符
    合論理法則而不違背社會通常經驗之合理判斷。茲依被告於
    原審中自承其取得甲基安非他命的代價是1公克2,000元，約
    定以2公克5,000元代價交易等語（見原審卷第126頁），並
    已就上開犯行自白在卷，核與常情相合，是被告確有販賣毒
    品藉此牟取營利之意圖，亦臻明灼。
  ㈢綜上所述，本案罪證明確，被告犯行洵堪認定，應依法論科
    。
二、論罪：
  ㈠刑法上所謂警員之陷害教唆，係指行為人原無犯罪的意思，
    純因具有司法警察權者的設計誘陷，以唆使其萌生犯意，待
    其形式上符合著手於犯罪行為的實行時，再予逮捕者而言。
    此種「陷害教唆」，因行為人原無犯罪的意思，具有司法警
    察權者復伺機逮捕，係以不正當手段入人於罪，尚難遽認被
    陷害教唆者成立犯罪。至於刑事偵查技術上所謂的「釣魚」
    者，則指對於原已犯罪或具有犯罪故意的人，司法警察於獲
    悉後為取得證據，以設計引誘的方式，佯與之為對合行為，
    使其暴露犯罪事證，待其著手於犯罪行為的實行時，予以逮
    捕、偵辦者而言。此種「釣魚」，因屬偵查犯罪技巧的範疇
    ，並未違反憲法對於基本人權的保障，且於公共利益的維護
    有其必要性，故所蒐集的證據資料，自可具有證據能力；換
    言之，因犯罪行為人主觀上原即有犯罪的意思，倘客觀上又
    已著手於犯罪行為之實行時，自得成立未遂犯，要與「陷害
    教唆」情形有別（最高法院107年度台上字第2233號判決意
    旨參照）。本件被告係先在通訊軟體Grindr內刊登販賣毒品
    之訊息，由警方佯裝為買家與被告聯繫，並約定交易毒品之
    種類、數量、價格及地點後，被告乃攜帶交易之毒品甲基安
    非他命至約定之地點進行交易，顯見被告原即具有販賣第二
    級毒品之犯罪故意，嗣已著手實行販賣第二級毒品之構成要
    件行為，雖因喬裝買家之警員實際上無買受毒品之真意，旋
    由警員將被告逮捕查獲而不遂，仍應以販賣第二級毒品未遂
    罪論處。
  ㈡甲基安非他命係毒品危害防制條例第2條第2項第2款所定之第
    二級毒品，不得製造、運輸、販賣、持有。核被告所為，係
    犯毒品危害防制條例第4條第6項、第2項之販賣第二級毒品
    未遂罪。被告持有第二級毒品之低度行為，為其販賣之高度
    行為所吸收，不另論罪。
三、刑之加重、減輕：　　
　㈠被告前因施用第二級毒品案件，經臺灣新北地方法院以107年
    度簡字第8463號判決判處有期徒刑2月確定，於108年3月29
    日易科罰金執行完畢，有本院被告前案紀錄表在卷可查（見
    本院卷第51至57頁），被告於上揭有期徒刑執行完畢後5年
    內故意再犯本案有期徒刑以上之罪，已符合刑法第47條第1
    項規定之累犯要件，經審酌前案之犯罪類型及執行方式、前
    案執行完畢日距離本案犯罪之時間、前案與本案之罪質是否
    相同、所侵害者是否為具有不可替代性、不可回復性之個人
    法益或其他重大法益、被告有無明顯之反社會性格等一切情
    狀後，並考量被告對刑罰之反應力薄弱，且無刑法第59條可
    堪憫恕之情事（詳後述），認如加重其法定最低度刑，尚不
    至於使被告所受的刑罰超過其所應負擔罪責，故依司法院大
    法官釋字第775號解釋意旨斟酌後，除最重本刑為無期徒刑
    部分依法不得加重外，爰依刑法第47條第1項規定加重其刑
    。
　㈡被告已著手於販賣第二級毒品之犯行而未遂，為未遂犯，應
    依刑法第25條第2項規定，按既遂犯之刑減輕之。
　㈢被告於偵查及審理中，對本案販賣第二級毒品未遂之犯行均
    自白不諱，已詳前述，爰依毒品危害防制條例第17條第2項
    規定，減輕其刑。
　㈣刑有加重及減輕者，應依刑法第71條第1項規定，先加後減（
    法定刑為無期徒刑部分不得加重）；又有二種以上刑之減輕
    者，依刑法第70條規定，遞減之。
四、關於無刑法第59條等規定適用之說明：　　
　  94年2月2日修正公布，於95年7月1日生效施行之刑法第59條
    規定之立法理由特別闡明：「一、現行第59條在實務上多從
    寬適用，為防止酌減其刑之濫用，自應嚴定其適用之條件，
    以免法定刑形同虛設，破壞罪刑法定之原則；二、按科刑時
    ，原即應依第57條規定審酌一切情狀，尤應注意該條各款所
    列事項，以為量刑標準，本條所謂『犯罪之情狀可憫恕』，自
    係指裁判者審酌第57條各款所列事項以及其他一切與犯罪有
    關之情狀之結果，認其犯罪足堪憫恕者而言，惟其審認究係
    出於審判者主觀之判斷，為使其主觀判斷具有客觀妥當性，
    宜以『可憫恕之情狀較為明顯』為條件，故特加一『顯』字，用
    期公允；三、依實務上見解，本條係關於裁判上減輕之規定
    ，必於審酌一切之犯罪情狀，在客觀上顯然足以引起一般同
    情，認為縱予宣告法定最低刑度猶嫌過重者，始有其適用（
    最高法院38年台上字第16號、45年台上字第1165號、51年台
    上字第899號判例），乃增列文字，將此適用條件予以明文
    化」。故刑法第59條之酌量減輕其刑，必須犯罪另有特殊之
    原因與環境等在客觀上足以引起一般同情，認為即予宣告法
    定低度刑期猶嫌過重者，始有其適用。此所謂法定最低度刑
    ，固包括法定最低本刑，惟遇有其他法定減輕之事由者，則
    應係指適用其他法定減輕事由減輕其刑後之最低度刑而言。
    倘被告別有法定減輕事由者，應先適用法定減輕事由減輕其
    刑後，猶認其犯罪之情狀顯可憫恕，即使科以該減輕後之最
    低度刑仍嫌過重者，始得適用刑法第59條規定酌量減輕其刑
    。查本案被告為貪圖利益而販賣前揭毒品，質量並非輕微，
    被告為智慮正常之成年人，依其智識程度當知販賣第二級毒
    品之嚴重性，仍執意為之，所為對國民身心健康及社會秩序
    ，有一定程度之危害，此一犯罪情節非輕，難認有何特殊之
    原因與環境，客觀上足以引起一般同情。況且，被告所犯販
    賣第二級毒品罪之法定本刑，經前述刑法第25條第2項、毒
    品危害防制條例第17條第2項等規定遞減輕其刑後，並無何
    即使科以該減輕後之最低刑度仍嫌過重之情形（暫不論本案
    尚因構成累犯而應先加重其刑），認無依刑法第59條規定遞
    酌減其刑之必要。
五、原審本於同上見解，認定被告前揭犯行，罪證明確，適用毒
    品危害防制條例第4條第6項、第2項、第17條第2項，刑法第
    11條、第25條第2項、第47條第1項等規定，並審酌被告知悉
    甲基安非他命成癮後戒斷不易，對我國社會之安寧秩序及國
    人身心健康之危害甚大，政府三令五申禁絕毒品流通，其正
    值壯年，不思循正途賺取財物，竟在不特定人均可閱覽之通
    訊軟體上發布販毒訊息，欲藉販賣毒品獲取不法利益，無視
    政府嚴厲查緝毒品禁令，戕害他人身體健康，並助長毒品氾
    濫，影響社會治安，應予非難，惟考量所販賣之毒品數量及
    金額並非至鉅，且未完成交易行為即遭警查獲，被告之惡性
    尚非重大不赦，復考量被告犯後能坦承犯行，兼衡其自陳大
    學英語系畢業之智識程度、經濟小康、曾從事餐飲服務業，
    亦曾至國外工作，每月薪資約6至7萬元等生活狀況（見原審
    卷第164頁），暨其犯罪動機、目的、手段、情節等一切情
    狀，判處有期徒刑2年8月。並就沒收部分敘明：㈠如附表編
    號2所示白色或透明晶體2包，均為第二級毒品甲基安非他命
    ，有臺北榮民總醫院109年9月4日北榮毒鑑字第C0000000號
    毒品成分鑑定書附卷可參（見偵23542卷第141頁），不問屬
    於犯罪行為人與否，均應依毒品危害防制條例第18條第1項
    前段規定沒收銷燬。又包裝上開如附表編號2所示毒品之包
    裝袋，均係用於包裹毒品，其上顯留有該毒品之殘渣，衡情
    自難與之剝離，且無析離之實益與必要，就該包裝袋應併予
    諭知沒收銷燬。至因鑑驗用罄之毒品，既已滅失，爰不另宣
    告沒收銷燬。㈡扣案如附表編號1所示行動電話1支，係供被
    告販賣第二級毒品所用，有該行動電話內通訊軟體Grindr、
    Line對話內容截圖附卷可稽（見偵23542卷第67至82頁），
    應依毒品危害防制條例第19條第1項規定宣告沒收。其認事
    用法，核無違誤，量刑亦屬妥適。
六、被告上訴意旨略以：被告在第一次警詢時業已坦承犯行，也
    配合檢、警調查，並未耗費司法資源，被告係因不堪誘惑一
    時失慮而販賣毒品牟利，請考量被告於案發前有從事正當的
    餐飲業工作，於本案顯與其他販賣者之惡性犯案情節不同，
    請從輕量刑云云。惟關於刑之量定，係實體法上賦予法院得
    為自由裁量之事項，倘其未有逾越法律所規定之範圍，或濫
    用其權限，即不得任意指為違法（最高法院75年台上字第70
    33號判例意旨參照）。查被告上開犯行既經認定，又原審判
    決之量刑已依刑法第57條規定而為衡酌，並依刑法第47條第
    1項（法定刑為無期徒刑部分不得加重）、第25條第2項、毒
    品危害防制條例第17條第2項規定先加後減並遞減其刑，並
    未逾越職權，亦未違反比例原則，且無刑法第59條酌減規定
    之適用，均據本院詳論如上（見理由欄參三、四、五）。綜
    上，本件被告上訴猶執前詞而為指摘並爭執量刑，為無理由
    ，應予駁回。
據上論斷，應依刑事訴訟法第368條，判決如主文。
本案經檢察官游忠霖提起公訴，檢察官曾文鐘到庭執行職務。
中　　華　　民　　國　　110 　年　　9 　　月　　30　　日
                刑事第十一庭    審判長法　官  張江澤
                                      法　官  郭惠玲
                                      法　官  梁志偉
以上正本證明與原本無異。
如不服本判決，應於收受送達後20日內向本院提出上訴書狀，其
未敘述上訴之理由者並得於提起上訴後20日內向本院補提理由書
（均須按他造當事人之人數附繕本）「切勿逕送上級法院」。
                                      書記官  于  誠
中　　華　　民　　國　　110 　年　　10　　月　　1 　　日
附錄：本案論罪科刑法條全文
毒品危害防制條例第4條　　　　　　
製造、運輸、販賣第一級毒品者，處死刑或無期徒刑；處無期徒
刑者，得併科新臺幣三千萬元以下罰金。
製造、運輸、販賣第二級毒品者，處無期徒刑或十年以上有期徒
刑，得併科新臺幣一千五百萬元以下罰金。
製造、運輸、販賣第三級毒品者，處七年以上有期徒刑，得併科
新臺幣一千萬元以下罰金。
製造、運輸、販賣第四級毒品者，處五年以上十二年以下有期徒
刑，得併科新臺幣五百萬元以下罰金。
製造、運輸、販賣專供製造或施用毒品之器具者，處一年以上七
年以下有期徒刑，得併科新臺幣一百五十萬元以下罰金。
前五項之未遂犯罰之。

附表：
編號 物品名稱 數量 鑑定結果 證據出處 1 行動電話（內含門號0000000000號SIM卡1張） 1支   2 白色或透明晶體 2包(淨重1.9506公克，取0.0012公克鑑驗用罄，驗餘淨重1.9494公克) 經鑑驗後，檢出第二級毒品甲基安非他命成分 臺北榮民總醫院109年9月4日北榮毒鑑字第C0000000號毒品成分鑑定書(偵23542卷第141頁)